【裁判字號】    97,交聲,1568
【裁判日期】    980110
【裁判案由】    違反道路交通管理處罰條例聲明異議
【裁判全文】
臺灣桃園地方法院交通事件裁定       97年度交聲字第1568號
原處分機關  交通部公路總局新竹區監理所桃園監理站
異  議  人
即受處分人  乙○○○
上列異議人即受處分人因違反道路交通管理處罰條例案件，對於
交通部公路總局新竹區監理所桃園監理站九十七年九月二十二日
所為之處分（處分案號：桃監裁罰字第裁五二－Ｚ000000
00號），聲明異議，本院裁定如下：
    主  文
原處分撤銷。
乙○○○汽車駕駛人，駕駛汽車行駛於高速公路，未依規定使用
路肩，處罰鍰新臺幣肆仟元，並記違規點數壹點。
    理  由
一、按汽車行駛高速公路及快速公路，不得在路肩上行駛，或利
    用路肩超越前車或倒車；汽車行駛於高速公路、快速公路或
    設站管制之道路，不遵使用限制、禁止、行車管制及管理事
    項之管制規則，而未依規定使用路肩者，處汽車駕駛人三千
    元以上六千元以下罰鍰，並予記違規點數一點，復為高速公
    路及快速公路交通管制規則第九條第一項第二款、道路交通
    管理處罰條例第三十三條第一項第九款、第六十三條第一項
    第一款所明定。另按汽車駕駛人有經以科學儀器取得證據資
    料證明其行為違規之情形，而當場不能或不宜攔截製單舉發
    者，得逕行舉發，道路交通管理處罰條例第七條之二第一項
    第七款亦有明文。
二、原處分意旨略以：異議人即受處分人乙○○○所有之Ｌ九－
    七０三九號自用小客車，於民國九十七年七月四日下午三時
    四十八分許，行經國道一號南向五十一公里處，為內政部警
    政署國道公路警察局第一警察隊逕行舉發「行駛路肩附照片
    （非開放時段、非故障車、開放時段十－十四時十六－十九
    時）」，爰依道路交通管理處罰條例第三十三條第一項第九
    款，道路交通管理事件統一裁罰基準表等規定，於九十七年
    九月二十二日以桃監裁罰字第裁五二－Ｚ00000000
    號裁決書，裁處異議人罰鍰新臺幣（下同）四千元等語。
三、異議意旨略以：異議人乙○○○所有之Ｌ九－七０三九號自
    用小客車確實有於上述地點，由其子黃鑑威駕駛行駛於上開
    路段之路肩處。惟異議人經收受舉發通知單後，提出申訴及
    二次申訴，原舉發單位並無提出相關證明，為此原舉發機關
    之處分，顯有錯誤，應予撤銷，爰依法聲明異議，請求撤銷
    原處分等語。
四、經查，本件異議人即受處分人乙○○○固不否認於九十七年
    七月四日，有駕駛上開自用小客車行經國道一號南向五十一
    公里處之事實，惟矢口否認有任何違反道路交通管理處罰條
    例之情事，並以前揭情詞置辯。經查：
(一)異議人於上開時間，駕駛車牌號碼Ｌ九－七０三九號自小客
    車行經國道一號「南向」五十一公里處，於非開放時段行駛
    路肩等節，業經證人即查獲警員甲○○到庭證述查獲及舉發
    經過明確（見本院九十七年十一月十七日訊問筆錄第一至四
    頁），且由警員甲○○所拍攝舉發錄影內容錄影帶資料經本
    院當庭勘驗顯示：畫面開始時間為二００八年七月四日下午
    二時二十三分，攝影機鏡頭疑似放在車上，畫面有震動情形
    。畫面有拍攝該路段路肩可以通行之時間，下午二點二十四
    分到二十五分間，攝影機架設在高速公路路肩旁。下午三點
    四十八分二十八秒，異議人所有之車輛車牌號碼Ｌ九－七０
    三九號行經該路段之路肩一情，亦經本院製有勘驗筆錄一份
    及翻拍照片一幀附卷足稽，一、二頁），足認異議人確有於
    上開時間、地點駕駛車牌號碼Ｌ九－七０三九號自小客車行
    駛路肩之事實無誤。
(二)至異議人代理人雖以：攝影機時間是否可以調整，警員是否
    會因為業績壓力故意調整時間，質疑警員當日舉發違規有所
    謬誤云云，然證人即警員甲○○於本院訊問時結稱：我們是
    按照我們出勤的時鐘來對時，核對完時間後我們才出勤，值
    班台上有時鐘，我們都核對時間才會出勤，我們隊上都固定
    在維護時間，所以準確性應該沒有疑義等語（見本院上開訊
    問筆錄第二頁），且有立即拍攝違規舉發過程錄影在卷，並
    經本院說明如前，顯見舉發警員甲○○舉發當日確實有親眼
    目睹異議人有行駛路肩之舉，並立即以攝影方式採證，是異
    議人上開所辯，顯屬事後卸責之詞，難以採信。
(三)再按行政罰法第七條第一項固規定：「違反行政法上義務之
    行為非出於故意或過失者，不予處罰」，惟同法第一條但書
    規定：「其他法律有特別規定者，從其規定」，而道路交通
    管理處罰條例第八十五條第四項則規定：「依本條例規定逕
    行舉發或同時併處罰其他人之案件，推定受逕行舉發人或該
    其他人有過失」，亦將上開有關逕行舉發之法定效力予以明
    文化，是依上開法條意旨，異議人既係經以科學儀器取得證
    據資料以資認定有所指違規行為，且當場不能或不宜攔截製
    單舉發所為之逕行舉發違規，即經推定為有過失，若異議人
    主張並無過失，應自負舉證責任，而屬行政罰法第一條但書
    所稱之特別規定。高速公路路肩，原則上禁止行駛，例外始
    公告開放，則異議人對於其行車當時該路段並非開放行駛路
    肩之時段理當有所注意，異議人並未就其何以無過失之處盡
    舉證證明之責任。其於前揭時地違規行駛於路肩等情，既堪
    以認定，猶執前詞指摘，為無理由，應予駁回。
五、綜上，異議人確有原處分所指違規超速與行駛高速公路違規
    使用路肩之行為，其異議為無理由，惟原處分機關僅依道路
    交通管理處罰條例第三十三條第一項第九款規定各裁處罰鍰
    四千元，漏未依同條例第六十三條第一項第一款之規定記違
    規點數一點，於法自有違誤之處，而應由本院將原處分撤銷
    ，並另為適法之裁定如主文第二項所示。
據上論斷，應依道路交通管理處罰條例第八十七條第二項、道路
交通案件處理辦法第二十條，裁定如主文。
中    華    民    國    98    年    1     月    10    日
                        臺灣桃園地方法院交通法庭
                                法  官  柯姿佐
以上正本證明與原本無異。
如不服本裁定，應於裁定送達後5 日內向本院提出抗告狀。
                                書記官  蕭秀蓉
中    華    民    國    98    年    1     月    12    日


司法院資訊處製作；財團法人民間司法改革基金會備份。
